【裁判字號】    98,上訴,149
【裁判日期】    980115
【裁判案由】    毒品危害防制條例
【裁判全文】
臺灣高等法院刑事判決                 98年度上訴字第149號
上  訴  人
即  被  告  甲○○
                    國民
                    （現另案於臺灣臺北監獄臺北分監執行）
上列上訴人因違反毒品危害防制條例案件，不服臺灣板橋地方法
院97年度訴字第4242號，中華民國97年10月27日第一審判決（起
訴案號：臺灣板橋地方法院檢察署97年度毒偵字第703號），提
起上訴，本院判決如下：
    主  文
上訴駁回。
    理  由
一、依刑事訴訟法第350條、第361條、第362條、第367條規定，
    不服地方法院之第一審判決而上訴者，須提出上訴書狀，並
    應敘明具體理由，為上訴必備之程式；其所提出之書狀未敘
    述上訴理由，或僅曾以言詞陳述上訴理由者，均應於上述期
    間屆滿後20日內補提理由書於第一審法院。第一審法院經形
    式審查，認逾期未補提上訴理由者，應定期間先命補正，逾
    期未補正者，為上訴不合法律上之程式，應以裁定駁回。倘
    已提出上訴理由，但所提非屬具體理由者，則由第二審法院
    以上訴不合法律上之程式，判決駁回。而所謂具體理由，必
    係依據卷內既有訴訟資料或提出新事證，指摘或表明第一審
    判決有何採證認事、用法或量刑等足以影響判決本旨之不當
    或違法，而構成應予撤銷之具體事由，始克當之（例如：依
    憑證據法則具體指出所採證據何以不具證據能力，或依憑卷
    證資料，明確指出所為證據證明力之判斷如何違背經驗、論
    理法則）；倘僅泛言原判決認定事實錯誤、違背法令、量刑
    失之過重過輕微，而未依上揭意旨指出具體事由，或形式上
    雖已指出具體事由，然該事由縱使屬實，亦不足以認為原判
    決有何不當或違法者（例如：對不具有調查必要性之證據，
    法院未依聲請調查亦未說明理由，或援用證據不當，但除去
    該證據仍應為同一事實之認定），皆難謂係具體理由，俾與
    第二審上訴制度旨在請求第二審法院撤銷、變更第一審不當
    或違法之判決，以實現個案救濟之立法目的相契合，並節制
    濫行上訴（最高法院 97年度台上字第892號判決參照）。又
    觀諸刑事訴訟法第 361條修正之立法說明三，謂「原審法院
    對上訴書狀有無記載理由，應為形式上之審查，認有欠缺，
    且未據上訴人自行補正者，應定期間先命補正，爰於第三項
    後段明定。至上訴理由是否具體，係第二審法院審查範圍，
    不在命補正之列」，故修正後該規定所指應由第一審法院先
    命補正之「上訴書狀未敘述理由」，係指上訴書狀僅聲明對
    原判決不服，就不服理由未為任何敘述，自形式上觀察，可
    認係未提出上訴理由之情形而言，若上訴書狀對不服之理由
    已有所敘述，僅敘述不具體者，究有別於「未敘述理由」，
    自不生應依該規定命補正之問題。同此旨趣，刑事訴訟法第
    367 條增列為不合法情形之「上訴書狀未敘述理由」者，亦
    應採相同解釋。又上訴書狀已敘述上訴理由，但所述不「具
    體」者，雖非「上訴書狀未敘述理由」一語涵攝之範圍，然
    既不符合「上訴書狀應敘述『具體』理由」之規定，仍屬上
    訴「不合法律上之程式」，且依上開立法說明，此類不合法
    ，不在得補正之列，法院自毋庸命補正；而由第二審法院逕
    認上訴不合法，以判決駁回（ 最高法院97年台上字第892號
    、97年度台上字第3599號、97年台上字第3889號判決參照）
    。
二、本件原審經審理結果，認為上訴人即被告甲○○前有施用毒
    品、竊盜、贓物、偽造文書等前科，仍不知悔悟，猶基於施
    用第一級毒品海洛因之犯意，於民國97年3月25日晚上6時許
    ，在臺北縣蘆洲市○○路 7號住處，以將毒品海洛因摻入香
    菸內，再點燃香菸吸食之方式，施用第一級毒品海洛因。嗣
    於97年 3月25日夜間11時20分許，在臺北縣三重市○○街、
    力行路口處為警查獲，並扣得其所有並供己施用之第一級毒
    品海洛因 1包，再經警採集其尿液送驗，結果呈毒品海洛因
    代謝物嗎啡陽性反應等情，係以上揭犯罪事實，業據上訴人
    於偵查中及原審審理時坦承不諱，並有其施用之白色粉末 1
    包扣案可資佐證。而上述扣案之白色粉末 1包，經送交通部
    民用航空局航空醫務中心鑑定，確為第一級毒品海洛因，有
    該航空醫務中心97年 4月25日航藥鑑字第097229號毒品鑑定
    書一紙附卷可按。又上訴人經警查獲所採集尿液經送鑑定，
    亦呈海洛因代謝物嗎啡陽性反應，亦有臺灣尖端先進生技醫
    藥股份有限公司97年 6月10日（檢體編號C0000000號）濫用
    藥物檢驗報告、姓名代碼對照表各一紙在卷可稽。因認上訴
    人施用第一級毒品之犯行明確。又上訴人於強制戒治執行完
    畢釋放後 5年內犯施用毒品罪，並經法院科刑處罰後，再犯
    本件施用毒品罪，應予追訴處罰。且上訴人於有期徒刑執行
    完畢 5年內，故意再犯本件有期徒刑以上之罪，為累犯。原
    審論上訴人以施用第一級毒品罪，累犯，處有期徒刑10月。
    併為相關沒收之宣告。已詳敘其認定上訴人犯罪事實之證據
    及理由，於法尚無不合。上訴意旨略以：科刑過重，且上訴
    人於法院尚有數件毒品吸食案件，因犯罪時間緊湊，懇請併
    案審理比照集合犯科刑云云。惟查：量刑之輕重，係屬事實
    審法院得依職權自由裁量之事項，苟於量刑時，已依行為人
    之責任為基礎，並斟酌刑法第57條各款所指情狀，而未逾越
    法定範圍，又未濫用其職權，即不得遽指為違法。原審於量
    刑時，已依上揭規定，審酌上訴人犯罪之動機、目的、手段
    ，施用毒品犯罪對於身心健康所生之危害，尚未對他人造成
    實際之損害，及上訴人犯後坦承犯行之態度等一切情狀，量
    處有期徒刑10月，既未逾越法定刑度，亦未濫用其自由裁量
    之權限，刑度亦屬妥適，核無不當或違法之情形。上訴意旨
    空言指摘原審科刑過重，顯未依據卷內既有訴訟資料或提出
    新事證，指摘或表明原審判決量刑有何不當或違法，而構成
    應予撤銷之具體事由，揆諸上開說明，自難謂已敘明具體理
    由。又上訴人僅泛言其於法院尚有數件毒品吸食案件，因犯
    罪時間緊湊，懇請併案審理比照集合犯科刑云云，並未具體
    表明上訴人除本案施用毒品犯行外，另有何施用毒品犯行，
    應與本案施用毒品犯行成立集合犯，顯未依據卷內既有訴訟
    資料或提出新事證，指摘或表明原審判決有何不當或違法，
    而構成應予撤銷之具體事由，揆諸上開說明，亦難謂已敘明
    具體理由。再者，刑法修正條文自95年7月1日起施行，其中
    原刑法第56條之連續犯規定業經刪除，即修正後之刑法已無
    連續犯得論以裁判上一罪之情形。依刑法第56條修正理由之
    說明，謂「對繼續犯同一罪名之罪者，均適用連續犯之規定
    論處，不無鼓勵犯罪之嫌，亦使國家刑罰權之行使發生不合
    理之現象」「基於連續犯原為數罪之本質及刑罰公平原則之
    考量，爰刪除有關連續犯之規定」等語，即係將本應各自獨
    立評價之數罪，回歸本來就應賦予複數法律效果之原貌。因
    此，就刑法修正施行後多次施用毒品之犯行，採一罪一罰，
    始符合立法本旨。上訴人於刑法修正施行後之多次施用毒品
    犯行，除符合接續犯之要件外，即應一罪一罰（最高法院96
    年8月21日96年度第9次刑事庭會議決議意旨參照）。故上訴
    人於刑法修正施行後多次施用毒品之犯行，除依具體個案情
    節判斷符合接續犯之情形外，尚難以其犯罪行為態樣，本質
    上因成癮而具有反覆、延續實行之特徵，而論以集合犯之包
    括一罪，併此敘明。本件上訴未敘明具體理由，不合法律上
    程式，爰不經言詞辯論，逕以判決駁回。
據上論斷，應依刑事訴訟法第367條前段、第372條，判決如主文
。
中    華    民    國    98    年    1    月    15     日
                  刑事第七庭  審判長法  官  陳晴教
                                    法  官  游紅桃
                                    法  官  楊智勝
以上正本證明與原本無異。
如不服本判決，應於收受送達後10日內向本院提出上訴書狀，其
未敘述上訴之理由者並得於提起上訴後10日內向本院補提理由書
（均須按他造當事人之人數附繕本）「切勿逕送上級法院」。
                                    書記官  張美華
中    華    民    國    98    年    1     月    15    日


司法院資訊處製作；財團法人民間司法改革基金會備份。
